臺灣高等法院刑事判決　　　　　　　　　　　　　九十一年度上訴字第一二四一號
　　上　訴　人
　　即　被　告　丙○○
右上訴人即被告因偽造文書等案件，不服臺灣基隆地方法院九十一年度訴字第二六號
，中華民國九十一年三月十九日第一審判決（起訴案號：臺灣基隆地方法院檢察署九
十年度偵緝字第二五０號）提起上訴，本院判決如左：
　　主　　　文
原判決撤銷。
丙○○無罪。
　　理　由
一、公訴意旨略以：上訴人即被告丙○○係丁○○之夫甲○○之國小同學，民國八十
    九年九月間，丙○○自大陸返台暫住丁○○位於基隆市○○路二○五巷三二號四
    樓住處之期間，得知丁○○積欠中國信託商業銀行股份有限公司（下稱中國信託
    銀行）、美商花旗銀行股份有限公司（下稱花旗銀行）、台新國際商業銀行（下
    稱台新銀行）等三家銀行信用卡消費金額共新台幣（下同）十二萬元後，竟意圖
    為自已不法之所有，基於詐欺及行使偽造私文書之概括犯意，於八十九年九月間
    某日向丁○○謊稱，願代償丁○○所積欠之前揭信用卡消費金額，惟須將中國信
    託銀行卡號四五六三─○一一八─○一○四─五○二○號之信用卡一張、花旗銀
    行卡號0000000000000000號之信用卡一張、台新銀行卡號不詳
    之信用卡一張等信用卡抵押予丙○○，丁○○因而受騙於同年九月間某日，將上
    開三張信用卡交付丙○○並約定不得使用上開三張信用卡，嗣丙○○僅代償還上
    開中國信託銀行、花旗銀行一至二期之每期最低應付款，即未再償還上開所積欠
    之信用卡金額，反而以偽簽丁○○英文姓名之方式，為下列行為：
（一）連續自八十九年九月間某日起至九十年一月間某日止，未經丁○○本人授權同
      意，擅自持丁○○本人之中國信託銀行信用卡在英屬維爾京群島商莎莎國、六
      福客棧、臺灣大哥大股份有限公司、明台產物保險股份有限公司，及持花旗銀
      行信用卡在天象旅行社股份有限公司、大業股份有限公司、奪標ＫＴＶ、和信
      電訊股份有限公司基隆分公司、互盛股份有限公司臺北八德營業所、惠康百貨
      股份有限公司、澳克企業股份有限公司、屈臣氏百佳股份有限公司，並持台新
      銀行信用卡在新光三越百貨股份有限公司台北站前分公司、羅馬假期視聽歌唱
      行等地點施用詐術冒稱自己為丁○○本人，簽帳消費，並連續於信用卡簽帳單
      上，以複寫方式偽造丁○○之英文簽名「Ｌｉａｏｉｊｕ」或「Ｌｉａｏｙｉ
      ｊｕ」，並將偽造完成之上開特約商店存根聯交付店員，表示其已與特約商店
      完成買賣、消費，以此簽帳單向上開發卡銀行簽帳，並作為上開特約商店經由
      收單銀行向發卡銀行請款之用，致上開特約商店誤信丙○○係真正持卡人，而
      陷於錯誤，交付消費物品或提供服務，致生損害於丁○○、上開特約商店、發
      卡銀行。
（二）在八十九年九月間某日，以生病住院要付款為由，並稱會支付所消費金額，向
      丁○○借得其所有之台灣協富信用卡股份有公司（下稱協富公司）之信用卡一
      張，並約定由丙○○支付所消費金額，於八十九年九月三十日起至八十九年十
      二月六日止，丙○○持上開協富公司信用卡在台北市立仁愛醫院、屈臣式百佳
      股份有限公司─仁愛二分公司、行動鳥通訊科技有限公司、鬥進股份有限公司
      、惠康百貨股份有限公司─國際一、和信電訊股份有限公司基隆分公司、中華
      航空股份有限公司、和信電訊股份有限公司、臺灣大哥大股份有限公司、屈臣
      式百佳股份有限公司─西園、英吉利鐘錶眼鏡行等地點施用詐術，偽稱自已即
      係丁○○，以刷卡方式於店內消費，致上開特約商店店員誤信丙○○係真正持
      卡人，而陷於錯誤，交付消費物品或提供服務，致生損害於上開特約商店、發
      卡之協富公司。
（三）持丁○○之上開中國信託銀行信用卡至台北銀行、臺灣企銀、臺灣銀行、聯邦
      商業銀行，上開花旗銀行信用卡至台北銀行大安分行等數家銀行輸入密碼，藉
      以使各該銀行識別系統對真正持卡人之識別陷於錯誤，而向上開銀行詐欺取得
      所預借數額不等之現金，致生損害於丁○○及上開經丙○○提款之銀行、發卡
      銀行。
（四）另在八十九年九月間某日，以調整貸款額度為由，使丁○○交付萬泰商業銀行
      （下稱萬泰銀行）會員號○二八○─0000000─一號之救急現金卡一張
      ，供丙○○調整貸款額度，且持丁○○之上開現金救急卡，於八十九年九月十
      四日起至同年十二月二十二日止，連續至萬泰銀行所設置之自動提款機輸入密
      碼，藉以使該銀行識別系統對真正持卡人之識別系統陷於錯誤，而向該銀行詐
      欺取得約六萬元之現金，致生損害於丁○○、萬泰銀行。
（五）又八十九年九月下旬某日，以丁○○名義於中國信託銀行簡易通信貸款書之申
      請人資料姓名欄、申請人中文親簽欄及貸款借據之借款人中文簽名欄偽造「丁
      ○○」之中文簽名，而偽造上開簡易通信貸款申請書及借據各一紙，以通訊貸
      款方式向中國信託銀行申請冒貸二十萬元，使中國信託銀行陷於錯誤，於八十
      九年十月上旬某日，核准貸款十萬元，嗣經中國信託銀行匯入由丁○○開戶供
      丙○○使用之彰化銀行基隆分行帳戶後，丙○○再向丁○○假稱該款項為其所
      有令丁○○領出後匯款予丙○○或其指定之人，足以生損害於丁○○、中國信
      託銀行。
　　　嗣前開發卡銀行以電話通知丁○○繳款，丁○○始知受騙。因認被告犯有刑法
　　　第二百十條、第二百十六條之行使偽造私文書罪嫌、第三百三十九條第一項之
　　　詐欺取財罪嫌、第三百三十九條第二項之詐欺得利罪嫌及第三百三十九條之二
　　　利用自動付款設備詐欺取財之罪嫌。
二、按不能證明被告犯罪或其行為不罰者，應諭知無罪之判決。犯罪事實應依證據認
    定之，無證據不得認定犯罪事實，刑事訴訟法第三百零一條第一項、第一百五十
    四條第二項定有明文。另按認定犯罪事實所憑之證據，雖不以直接證據為限，間
    接證據亦包括在內；然而無論直接或間接證據，其為訴訟上之證明，須於通常一
    般之人均不致有所懷疑，而得確信其為真實之程度者，始得據為有罪之認定，倘
    其證明尚未達到此一程度，而有合理之懷疑存在時，即無從為有罪之判決（最高
    法院七十六年台上字第四九八六號判例參照）。
三、公訴人認被告有前開犯行，係以告訴人丁○○之指述及被告變更帳單地址為所憑
    之證據。經訊據被告丙○○固不否認使用丁○○所有之中國信託銀行、花旗銀行
    、台新銀行所核發之信用卡消費，並簽寫告訴人丁○○之英文姓名「Ｌｉａｏｉ
    ｊｕ」或「Ｌｉａｏｙｉｊｕ」於簽帳單，及持丁○○所有之上開中國信託商業
    銀行、台新銀行信用卡、萬泰銀行現金救急卡，至前開銀行所設置之自動提款機
    借款等情，惟辯稱：上開中國信託銀行、花旗銀行、台新銀行信用卡均係告訴人
    同意出借使用，僅係約定其應繳付消費款項，萬泰銀行救急卡則係告訴人交其提
    高信用額度，後其已告知告訴人會借出現金使用，告訴人亦同意，另前開向中國
    信託銀行所信用借貸十萬元係告訴人借出後，再借伊使用等語。
四、查本件被告所持有告訴丁○○之金融卡，均係告訴人所交付，此已分別經告訴人
    於偵查及原審陳明在卷，被告並稱告訴人交付金融卡並已授權被告使用等語，是
    本件所要審究者為，告訴人指稱被告使用告訴人之信用卡、救急現金卡消費或預
    借現金，未經告訴人授權，是否可信。
五、被告辯稱告訴人交付信用卡給伊，都是新領到或申請補發的，信用卡背面告訴人
    的簽名是被告簽的等語，告訴人於偵查中陳稱五張信用卡均是其親手交被告的（
    偵緝卷第十八頁背面），經查中國信託銀行信用卡於八十七年八月十日以電話掛
    失補發新卡；花旗銀行信用卡於八十九年八月二十七日電話掛失，八十九年九月
    二日補發新卡；萬泰銀行救急現金卡於八十九年九月十四日領取，並開始使用；
    台新銀行信用卡於八十九年八月二十七日掛失，補發新卡；協富公司信用卡於八
    十九年八月二十七日電話掛失，八十九年九月二日補發新卡。以上已分別經各該
    銀行函復本院在卷。據此，則被告所稱告訴人係為方便被告使用，因而以新卡交
    付被告，以供被告使用一節，不無可信。
六、被告雖不否認有更改中國信託銀行、花旗銀行之帳單地址到基隆市○○路，於原
    審稱這是乙○○叫伊改的，因伊與乙○○是以該地址連繫（原審卷第二十五頁）
    。於本院並稱因告訴人不想讓其丈夫知道她有許多卡，才將住址更改等語（見本
    院九十一年十一月十九日筆錄）。姑不論其確切之原因為何，然尚難以變更通信
    地址，即推定被告係未經授權而盜刷信用卡。且依卷內台新銀行八十九年九月份
    之帳單及協富卡八十九年十月、十一月、十二月之帳單（偵查卷第二十六、二十
    七、二十八、三十頁），其上之住址仍屬告訴人於基隆市○○路之地址。如被告
    確因盜刷而變更地址，則何以只變更部分，是亦見被告所辯不無可採。
七、查告訴人對於向中國信託銀行貸款十萬元部分，雖指稱係被告冒告訴人之名貸款
    。惟該筆貸款所匯入之彰化銀行帳戶，告訴人雖稱係為被告所騙而前往開戶，然
    亦陳稱係其自己前往開戶，及開戶後將提款卡及帳簿交被告使用（見偵緝卷第二
    十一頁背面）。然查被告陳稱該筆借款是經告訴人同意，若係冒貸，則何以仍於
    借據上書寫告訴人之地址等語。經查該向中國信託銀行申請借款之申請書上，雖
    書寫基隆市○○路被告之通訊地址，惟於申請書及借據上，亦並均填載告訴人之
    六十八頁）。再查該向中國信託銀行借得之十萬元，於八十九年十月十六日存入
    彰化銀行基隆分行，嗣分別於八十九年十月二十日、八十九年十月二十一日、八
    十九年十月二十五日提領一萬五千元、六萬元、二萬五千元，其中六萬元於同日
    即八十九年十月二十一日由告訴人於華南銀行匯至大陸地區，二萬元於八十九年
    十月二十五日由告訴人存入被告彰化銀行帳戶，有彰化銀行交易明細表、存款憑
    條、華南銀行匯款申請書在卷可稽（原審卷第三十七、四十九、五十頁），此為
    告訴人所不否認（原審卷第四十六頁），亦見被告於本院調查中所稱「他說原來
    欠款需要還錢，本來要借二十萬，但辦不下來，後來才辦十萬元。但十萬元他又
    不夠用，就不用了，就說要給我用，但他又從裡面拿走二萬元。後來她匯二次，
    一次二萬，一次六萬總共八萬元給我。」（本院九十一年十一月十九日筆錄）等
    情，可以採信。
八、另查，依信用卡之使用情形，預借現金必須輸入密碼，而被告有以告訴人之信用
    卡預借現金，如非告訴人提供密碼，則被告何能持以預借現金。告訴人除交付信
    用卡予被告外，並再告知密碼，則顯然除供被告刷卡消費外，並同意被告持以預
    借現金，顯見告訴人所稱約定被告不得使用云云，不足採信。
九、按告訴人之告訴，係以使被告受刑事訴追為目的，是其陳述是否與事實相符，仍
    應調查其他證據以資審認，最高法院五十二年台上字第一三００號判例參照。本
    件除告訴人之指述外，並查無確切證據足證告訴人之指述為真實，而告訴人及其
    夫甲○○行蹤不明，本院傳拘無著，無法再為進一步之調查，因此，本件尚難確
    認告訴人之指述為真實，自難認被告有起訴書所指之前開犯行，至於被告使用告
    訴人之信用卡後，未能如期付款，則係其與告訴人及金融機構間之民事債務關係
    ，亦難以此推論被告有犯罪行為。綜上所述，本件被告之犯罪不能證明，應為無
    罪之諭知。
十、原審對被告論罪科刑，尚有未合，被告上訴為有理由，應由本院將原判決撤銷，
    依法為無罪之諭知。
據上論斷，應依刑事訴訟法第三百六十九條第一項前段、第三百六十四條、第三百零
一條第一項，判決如主文。
本案經檢察官張秋雲到庭執行職務。
中    華    民    國    九十三    年      一        月        十五      日
                              臺灣高等法院刑事第四庭
                                  審判長法  官  蔡  永  昌
                                        法  官  陳  榮  和
                                        法  官  蔡  國  在
右正本證明與原本無異。
檢察官如不服本判決，應於收受送達後十日內向本院提出上訴書狀，其未敘述上訴之
理由者並得於提起上訴後十日內向本院補提理由書（均須按他造當事人之人數附繕本
）。
                                        書記官  耿  鳳  君
中　　華　　民　　國　　九十三　　年　　　一　  　　月　　　　十五　　　日
